臺灣臺中地方法院刑事判決
111年度金訴字第624號
公  訴  人  臺灣臺中地方檢察署檢察官
被      告  陳亞芝





上列被告因詐欺等案件，經檢察官提起公訴（110年度偵字第353
09號），本院判決如下：
    主    文
陳亞芝共同犯洗錢防制法第十四條第一項之一般洗錢罪，處有期
徒刑肆月，併科罰金新臺幣貳萬元，罰金如易服勞役，以新臺幣
壹仟元折算壹日。未扣案之犯罪所得新臺幣伍仟元沒收，於全部
或一部不能沒收或不宜執行沒收時，追徵其價額。
    事    實
一、陳亞芝於民國110年7月間，在臉書社群網站見兼職廣告，經
    由LINE通訊軟體與真實姓名、年籍均不詳暱稱為「＠傑」之
    成年人聯繫，陳亞芝依其智識程度及社會生活經驗，應可知
    悉提供金融機構帳戶供不明人士使用，該金融帳戶極有可能
    淪為轉匯、提領贓款之犯罪工具，且現行金融交易機制便利
    ，如非為遂行犯罪，實無必要支付報酬而指示他人至銀行或
    自動櫃員機提領款項、轉交款項予他人之必要，而可預見「
    ＠傑」所稱僅需提供帳戶供轉帳之用並協助提領，即可獲得
    每筆提領金額4 ％之報酬，顯不合乎常情，常與詐欺取財之
    財產犯罪密切相關，其代領款項之目的極有可能係為製造金
    流斷點，以掩飾、隱匿該不法所得之去向，竟仍基於縱其提
    供之帳戶供人匯款後，由其提領以掩飾、隱匿詐欺犯罪所得
    來源去向，亦不違背其本意之不確定故意，與真實姓名、年
    籍不詳，通訊軟體LINE暱稱「@傑」之詐騙集團成員共同意
    圖為自己不法之所有，基於詐欺取財及洗錢之犯意聯絡，先
    由陳亞芝將其所有之元大商業銀行帳號000-00000000000000
    號帳戶(下稱元大銀行帳戶)之帳號提供予該詐騙集團成員使
    用，復由陳亞芝擔任提領被害人遭詐騙款項之車手，再由陳
    亞芝將贓款交予該詐騙集團成員之方式，製造金流斷點，致
    無從追查前揭犯罪所得之去向，而掩飾、隱匿該犯罪所得。
    嗣該詐騙集團成員即於110年7月6日下午6時26分許，自稱為
    楊榮滄之外甥致電楊榮滄，並佯稱急需借錢周轉云云，致楊
    榮滄陷於錯誤，於翌日(即7日)上午11時51分許，在臺北市○
    ○區○○路000號之安泰商業銀行松山分行內，以臨櫃轉帳方式
    ，匯款新臺幣(下同)35萬元至陳亞芝上開元大銀行帳戶內，
    再由陳亞芝於同日中午12時32分許，在臺中市○○區○○路0段0
    00號之元大商業銀行文心分行內，以臨櫃提款之方式，提領
    該筆款項，並於同日中午12時41分許，在臺中市○○○街000號
    前，交付予通訊軟體LINE暱稱「@傑」所稱之詐騙集團成員
    ，以此方法製造金流斷點，致無從追查前揭犯罪所得之去向
    ，而掩飾、隱匿該犯罪所得，陳亞芝並因此獲得報酬5,000
    元。嗣經楊榮滄發覺受騙報警處理，始悉上情。
二、案經楊榮滄訴由臺中市政府警察局大雅分局報告臺灣臺中地
    方檢察署檢察官偵查起訴。
    理    由
壹、程序部分：
    本判決以下所援引被告以外之人之供述證據，檢察官、被告
    於本院準備程序時均表示同意有證據能力（本院卷第33頁）
    ，復於本院審理時逐項提示、調查後，均未於言詞辯論終結
    前聲明異議，本院審酌該等供述證據作成時外在情況及條件
    ，核無違法取證或其他瑕疵，亦無證據力明顯過低之情形，
    均有證據能力。又本判決以下所援引之非供述證據，均與本
    案犯罪事實具有關聯性，且無證據證明係公務員違背法定程
    序或經偽造、變造而取得，檢察官、被告復均未爭執其證據
    能力，再經本院於審理期日依法提示調查、辯論，本院審酌
    各該證據取得或作成時之一切情況及條件，並無違法、不當
    或不宜作為證據之情事，是該等非供述證據，依刑事訴訟法
    第158條之4規定反面解釋意旨，亦均具有證據能力。 
貳、實體部分：
一、認定犯罪事實所憑之證據及理由：
　　訊據被告固供承本案元大銀行帳戶為其所申設，並坦承其有
    於上開時、地，提領告訴人楊榮滄遭詐騙之贓款35萬元，並
    將該筆款項交付予真實姓名、年籍均不詳之人之事實，惟矢
    口否認有何上開詐欺及洗錢之犯行，辯稱：我也是被騙的，
    當時我是因為疫情沒有工作，我要繳房租，還有生活費，沒
    有想太多，那時候在FB網站上看到的，我想要找兼差，後來
    銀行有通知我，我的帳戶變成警示帳戶，我有去潭子頭家厝
    派出所報警，後來還有去北屯區的水湳的某一間派出所報案
    等語。經查：
  ㈠本案元大銀行帳戶為被告所申設，詐欺集團成員以如事實所
    示之詐騙方式，詐騙楊榮滄，致其陷於錯誤，而依指示於如
    事實欄所示之時間，將35萬元匯入被告之元大銀行帳戶內，
    被告陳亞芝則於同日中午12時32分許，在臺中市○○區○○路0
    段000號之元大商業銀行文心分行內，以臨櫃提款之方式，
    提領該筆款項，並於同日中午12時41分許，在臺中市○○○街0
    00號前，交付予通訊軟體LINE暱稱「@傑」所稱之詐騙集團
    成員等情，業據告訴人楊榮滄於於警詢指訴在卷，並有告訴
    人所提之匯款委託書、存摺內頁影本各1份、通話紀錄翻拍
    照片1張、其與通訊軟體LINE暱稱「平安是福」之對話紀錄
    翻拍照片3張、被告所提供與詐騙集團成員間之LINE對話紀
    錄翻拍照片21張、被告上開元大銀行帳戶之客戶基本資料、
    交易明細各1份、取款憑條及監視器錄影畫面資料光碟1片之
    證據在卷可稽，且為被告所不爭執，此部分事實首堪認定。
　㈡被告雖以前詞置辯。然刑法上之故意，可分為確定故意（直
    接故意）與不確定故意（間接故意），所謂「不確定故意」
    ，係指行為人對於構成犯罪之事實，預見其發生而其發生並
    不違背其本意者，刑法第13條第2 項定有明文。又在金融機
    構開設帳戶，涉及個人身份社會信用，具有高度屬人性，除
    非本人或與本人具密切親誼關係者，難認有何正當理由可率
    予提供他人使用，縱偶因特殊情況須將金融帳戶提供他人暫
    時使用，亦必深入瞭解該他人之可靠性與用途，再行提供使
    用，且金融帳戶如落入不明人士手中，極易被利用為與財產
    有關犯罪之工具，此係一般人日常生活經驗與通常之事理；
    兼以近來利用人頭帳戶以行詐騙之事屢見不鮮，詐欺集團以
    購物付款方式設定錯誤、中獎、朋友急需借款、信用卡款對
    帳、投資賺取紅利等事由，詐騙被害人至金融機構櫃檯電匯
    ，抑或持提款卡操作自動櫃員機以轉匯款項至人頭帳戶後，
    詐欺集團成員隨即將之提領一空之詐騙手法，層出不窮，且
    經政府多方宣導，並經媒體反覆傳播，而諸此常見之網路及
    電話詐騙方式，多數均係利用他人帳戶，作為詐欺取財所得
    財物轉匯及取款以逃避檢警查緝之犯罪工具，是依一般人通
    常之知識、智慧及經驗，均得知悉或預見苟不以自己名義申
    請開戶，卻向不特定人尋求帳戶供己使用，甚願支付對價委
    由他人代為提領帳戶內款項之情形，其目的極可能欲利用該
    帳戶供作非法詐財。
  ㈢經查，被告是透過臉書廣告與「@傑」接洽，且不知道對方公
    司名稱、地址及真實姓名、職稱，只知道僅需提供帳戶並且
    代為領錢，再依指示交給某人即可取得百分之四之酬金，則
    被告與所稱網路資訊而取得聯繫之「@傑」素昧平生，無任
    何信任基礎，其對「@傑」之真實姓名年籍、所任職公司之
    名稱、職稱及地點等基本資料毫無所悉，亦未加以究明，復
    對於「@傑」所稱款項來源是否合法、何以願支付對價委由
    其提供帳戶並代為提領帳戶內款項等節，均未加詢問，毫不
    關心，又被告僅需負責提供帳戶並提領款項，無須任何技術
    及經驗，卻可自提款金額中獲得4 ％之高額且顯不相當報酬
    ，實與一般求職者之工作內容及可得之薪資數額有悖，被告
    雖辯稱其信賴對方之說詞，然就對方究竟有何客觀上足令被
    告信任為正當行業之業者，被告始終未能說明，其所辯是否
    屬實，已有可疑。
　㈣其次，被告為89年5月間出生，於本案行為時，為年滿20歲之
    成年人，其高職畢業後即進入職場，被告應具備成年人之通
    常智識。而被告應徵本案工作時並未經要求需具備何種能力
    、學經歷，且負責之工作內容，僅需提供帳戶、提領款項轉
    交他人，可見該工作內容尚屬簡單，然即可獲得提領款項一
    定比例之報酬，與一般工作條件相較，顯有可疑之處。對照
    其工作經驗，其應可預見此等代為提領款項並轉交他人之對
    價條件相當優厚，被告主觀上當可預見該行為極可能從事與
    詐欺相關之非法活動，始會刻意以較優厚之對價關係委請提
    領款項後轉交他人，無非係藉此手法製造犯罪查緝上之斷點
    。
　㈤再者，被告對該公司之完整名稱、地址全然不知，亦對自稱
    「＠傑」之人並不相識，毫無信賴關係，而被告將所提領之
    款項交付予「＠傑」指定之某人時，既未確認某人之真實身
    分、姓名，該人收款時亦未清點款項，且未交付任何收款單
    據，此節均與一般合法公司經營業務之流程顯然有違，依被
    告之智識能力與社會生活經驗，應有一定之警覺性，對於其
    所從事之工作有前開可疑與不尋常之處，可能係提供帳戶予
    詐欺集團使用並擔任車手角色，要難諉為毫無預見。
　㈥從而，被告縱令未實際參與對告訴人施詐過程，但對於提供
    上開帳戶予陌生之「＠傑」使用，極可能遭濫用而對不特定
    人訛詐財物一節，主觀上應有所預見，竟仍將其所申辦之上
    開帳戶提供對方使用，甚而前往提領款項交付予與「＠傑」
    指示前來取款之人，使原匯入被告帳戶之不法贓款去向難以
    追查，產生了掩飾詐欺犯罪所得去向之效果，主觀上即係對
    其行為成為犯罪計畫之一環，而促成犯罪既遂之結果予以容
    任。是被告雖無積極使詐欺取財、洗錢犯罪發生之欲求，然
    其既可預見對方本意實係欲取得其銀行帳戶工具供不法使用
    ，然因亟需取得金錢，乃不顧後果，抱持只要有任何機會可
    獲得金錢即予嘗試之心態，對於縱使替「＠傑」提領之款項
    為詐欺財產犯罪所得，且所為會使贓款去向難以追查各節，
    亦有任其發生而不違背本意之意思。揆諸前揭說明，足認被
    告有與「＠傑」共同詐欺取財及洗錢之不確定故意至明。 
　㈦至於被告雖辯稱：其帳戶變成警示帳戶後，伊有報警等語，
    然本件被告所述之工作模式與常情有違，極可能事涉詐欺之
    不法，然被告猶配合而為事實欄所載行為，被告所為乃立於
    相當於車手地位，提領金融帳戶內之款項後交付，且其對交
    付現金後將使檢警無從查明贓款之流向有所預見，卻仍依指
    示收受、交付現金，而容任其發生，以完成詐欺取財與洗錢
    犯行，堪認其主觀上具詐欺取財及洗錢之不確定故意至為明
    確，業如上述，則被告犯後是否主動報警或配合檢警偵辦，
    核與被告案發時決意提供金融帳戶、後續提領與交付款項等
    犯行俱屬二事，此僅涉及被告犯後態度之考量，自不足為被
    告未為犯罪行為之有利認定，併此敘明。　 
  ㈧綜上所述，本案事證明確，被告犯行洵堪認定，應依法論科
    。　　
二、論罪科刑：
　㈠按共同實行犯罪行為之人，在合同意思範圍以內，各自分擔
    犯罪行為之一部，相互利用他人之行為，以達其犯罪之目的
    者，即應對於全部所發生之結果，共同負責，不問犯罪動機
    起於何人，亦不必每一階段犯行，均經參與。又關於犯意聯
    絡，不限於事前有所協議，其於行為當時，基於相互之認識
    ，以共同犯罪之意思參與者，亦無礙於共同正犯之成立。且
    數共同正犯之間，原不以直接發生犯意聯絡者為限，即有間
    接之聯絡者，亦包括在內（最高法院98年台上字第4384號、
    98年台上字第713號判決意旨參照）。查本件犯罪型態，歷
    經取得人頭帳戶、對被害人施以詐術、指示匯款、提領款項
    、轉交款項等各階段；需由多人分工，始能完成之犯罪（惟
    無證據證明為3人以上共犯，或被告知悉或預見3人以上共犯
    ），故各成員彼此間，雖因分工不同而未必均認識或確知彼
    此參與分工細節，然既參與取得被害人財物之全部犯罪計劃
    一部分行為，相互利用其一部行為，以共同達成不法所有之
    犯罪目的，並未逾越合同意思範圍。是被告分擔提供帳戶以
    供匯入被害人受騙款項、提領款項及依指示轉交上手，且被
    告可得而知所匯入、提領及轉交之款項均係詐欺犯罪所得之
    財物，猶以自己犯罪之意思而加入，主觀上顯有共同犯罪之
    意思聯絡，客觀上亦有相互利用彼此之行為作為自己行為一
    部之行為分擔甚明，縱被告不認識其他成員，亦未必知悉他
    人所分擔之犯罪分工內容，或未能確切知悉詐騙告訴人之模
    式，然既相互利用彼此犯罪角色分工，形成單一共同犯罪整
    體，以利施行詐欺取財、洗錢，揆諸前揭說明，自應就全部
    犯罪結果共同負責。
　㈡按洗錢防制法之立法目的，依同法第1條規定，係在於防範及
    制止因特定犯罪所得之不法財物或財產上利益，藉由洗錢行
    為（例如經由各種金融機構或其他交易管道），使其形式上
    轉換成為合法來源，以掩飾或切斷其財產或財產上利益來源
    與犯罪之關聯性，而藉以逃避追訴、處罰。準此以觀，洗錢
    防制法洗錢罪之成立，除行為人在客觀上有掩飾或隱匿因特
    定犯罪所得財產或財產上利益之具體作為外，尚須行為人主
    觀上具有掩飾或隱匿其財產或利益來源與犯罪之關聯性，使
    其來源形式上合法化，以逃避國家追訴、處罰之犯罪意思，
    始克相當。倘行為人意圖掩飾或隱匿特定犯罪所得來源，而
    將特定犯罪所得直接消費處分，甚或交予其他共同正犯，由
    共同正犯以虛假交易外觀掩飾不法金流移動，即難認單純犯
    罪後處分贓物之行為，應仍構成洗錢防制法第2條之洗錢行
    為（最高法院108年台上字第1744號判決參照）。查被告於
    領取被害人遭詐騙匯入本案帳戶之款項後，再轉交上手之舉
    ，在於將詐騙贓款，藉由人頭帳戶掩飾或隱匿犯罪所得來源
    ，並層層轉交予詐欺集團成員，在客觀上得以切斷詐騙所得
    金流之去向、所在，阻撓國家對詐欺犯罪所得之追查，且被
    告知悉該等舉止得以切斷詐欺金流之去向，主觀上亦具有掩
    飾、隱匿該財產與犯罪之關聯性，以逃避國家追訴、處罰之
    犯罪意思，其所為係屬洗錢防制法第2條所稱之洗錢行為甚
    明。　　
　㈢核被告所為，係犯刑法第339條第1項之詐欺取財罪、洗錢防
    制法第14條第1項之一般洗錢罪。被告就本件犯行與通訊軟
    體LINE暱稱「@傑」之不詳詐欺集團成員間，有犯意聯絡及
    行為分擔，為共同正犯。
　㈣被告係以一行為觸犯詐欺取財罪及一般洗錢罪2罪名，為想像
    競合犯，應依刑法第55條規定，從一重以一般洗錢罪處斷。
　㈤公訴意旨雖認被告所為，係涉犯刑法第339條之4第1項第2款
    之三人以上共同犯詐欺取財罪嫌，惟鑑於現今電信科技、變
    音技術及手機軟體功能發達，行騙者為掩飾身分，利用手機
    功能或變音設備分飾多人予以行騙，非屬難事，本案尚無法
    排除係由同一位不詳之成年男子，以一人分飾多角方式，對
    被害人等實施詐術及聯繫被告、收取贓款之可能。且依現存
    卷證資料所示，並無證據證明本件實行詐欺之正犯有3人以
    上，或被告對於3人以上共犯有所預見或認識，自難遽以三
    人以上共同犯詐欺取財之刑責相繩。是應為被告有利之判斷
    ，僅得認定被告係構成普通詐欺取財犯行，公訴意旨容有誤
    會，惟因基本社會事實同一，且本院於審理時已當庭告知被
    告所犯法條及罪名（本院卷第75頁），足以保障其防禦權，
    爰依法變更起訴法條。
　㈥爰以行為人之責任為基礎，審酌被告率而提供其金融帳戶並
    提領轉交詐騙贓款，與詐欺集團成員共同詐騙告訴人，價值
    觀念實有偏差；尤其正值詐欺犯罪猖獗之今日，思慮未周受
    騙上當之民眾不知凡幾，所損失金額更加難以估計，被告無
    視於政府一再宣誓掃蕩詐騙犯罪之決心，猶執意以身試法而
    甘為詐騙者之羽翼，妨害社會正常交易秩序及人我間之互信
    基礎，造成告訴人財產損失及精神痛苦，且為掩飾不法所得
    與詐欺行為有關，復為洗錢之行為，危害非輕，所為殊值非
    難。考量被告犯後猶飾詞否認犯行，並無悔意，且未與告訴
    人和解賠償告訴人之損害，另酌以被告於本案擔任之角色、
    參與情形、所生損害等犯罪情節，兼衡其自述學歷為高職畢
    業之智識程度、目前從事餐飲業、未婚無小孩，薪水需貼補
    家用（本院卷第75頁）等一切情狀，量處如主文所示之刑，
    併就罰金部分諭知易服勞役之折算標準。
三、沒收：
　㈠按犯罪所得，屬於犯罪行為人者，沒收之，於全部或一部不
    能沒收或不宜執行沒收時，追徵其價額，刑法第38條之1第1
    項前段、第3項定有明文。又共同正犯犯罪所得之沒收、追
    繳或追徵，應就各人分受所得之數為沒收，追徵亦以其所費
    失者為限（最高法院104年度台上字第2596號判決意旨參照
    ）。被告因提供本案系爭帳戶並進而前往提領款項之行為，
    獲得5千元等情，為其自承在卷，核屬其犯罪所得，且尚未
    扣案，應予宣告沒收，並於全部或一部不能沒收或不宜沒收
    時，追徵其價額。
  ㈡按犯洗錢防制法第14條之罪，其所移轉、變更、掩飾、隱匿
    、收受、取得、持有、使用之財物或財產上利益，沒收之；
    犯第15條之罪，其所收受、持有、使用之財物或財產上利益
    ，亦同，洗錢防制法第18條第1 項定有明文。惟因洗錢行為
    之標的是否限於行為人者始得宣告沒收，法無明文，是倘法
    條未規定「不問屬於犯罪行為人與否均沒收」時，自仍以屬
    於被告所有者為限，始應予沒收。經查，事實欄所示告訴人
    匯入之款項，業經被告提領後交予某姓名年籍不詳之人，已
    如前述，足見該款項非屬被告所有，亦無證據證明被告就該
    等款項具有事實上管領、處分權限，揆諸前揭說明，自無從
    就告訴人遭詐欺而匯入系爭帳戶內之款項，依洗錢防制法第
    18條第1項或刑法第38條之1第1項前段之規定對被告宣告沒
    收，併此敘明。
據上論斷，依刑事訴訟法第299條第1項前段、第300條，判決如
主文。
本案經檢察官黃怡華偵查起訴，檢察官陳怡廷到庭執行職務。
中　　華　　民　　國　　111 　年　　11 　　月　　2　　日
                    刑事第九庭  審判長法  官  黃光進

                                      法  官  陳玉聰

                                      法  官  簡志宇
以上正本證明與原本無異。
如不服本判決應於收受送達後20日內向本院提出上訴書狀，並應
敘述具體理由；其未敘述上訴之理由者，應於上訴期間屆滿後20
日內向本院補提理由書（均須按他造當事人之人數附繕本）「切
勿逕送上級法院」。
告訴人或被害人如不服判決，應備理由具狀向檢察官請求上訴，
上訴期間之計算，以檢察官收受判決正本之日起算。
                                      書記官  林鈺娟
中　　華　　民　　國　　111 　年　　11 　　月　　2　　日
附錄本判決論罪科刑法條：
洗錢防制法第14條第1項
有第二條各款所列洗錢行為者，處7年以下有期徒刑，併科新臺
幣5百萬元以下罰金。
刑法第339條第1項：
意圖為自己或第三人不法之所有，以詐術使人將本人或第三人之
物交付者，處5年以下有期徒刑、拘役或科或併科50萬元以下罰
金。